【裁判字號】    97,聲繼,1
【裁判日期】    970519
【裁判案由】    聲明繼承
【裁判全文】
臺灣宜蘭地方法院民事裁定               97年度聲繼字第1號
聲  請  人  乙○○
非訟代理人  甲○○
上列聲請人聲明繼承被繼承人丙○○遺產事件，本院裁定如下：
    主  文
聲請駁回。
程序費用由聲請人負擔。
    理  由
一、本件聲請意旨略以：被繼承人丙○○（民國○○年○月○○日生
    ，身分證統一編號：Ｚ000000000號，生前住所：宜蘭縣五結
    鄉○○村○鄰○○路○段2巷122號）於38年前來臺灣時，未結
    婚亦無子女，於90年7月20日與彭于梅在湖北省登記結婚，
    於93年9月6日離婚，兩人婚後並無生育子女，丙○○在大陸
    之父親彭遠培、母親彭石氏均已死亡，聲請人乙○○為丙○
    ○之妹，而丙○○於95年10月8日死亡，在臺灣並無得為繼
    承之親屬，其有現金遺款由榮民服務處保管中，故聲請人依
    民法第1138條第3款規定為丙○○之遺產繼承人，爰依臺灣
    地區與大陸地區人民關係條例第66條之規定為繼承之表示等
    語。
二、按大陸地區人民繼承臺灣地區人民之遺產，應於繼承開始起
    3年內以書面向被繼承人住所地之法院為繼承之表示，臺灣
    地區與大陸地區人民關係條例第66條第1項前段定有明文。
    故依臺灣地區與大陸地區人民關係條例第66條第1項前段規
    定向法院聲明繼承者，限於被繼承人在大陸地區之繼承人。
    本件聲請人乙○○主張其為被繼承人丙○○在大陸地區之妹
    ，固據聲請人提出中華人民共和國湖北省遠安縣公證處（20
    07）遠證字第178號公證書、（2008）遠證字第27號、第28
    號公證書各1份為證，並經財團法人海峽交流基金會認證而
    得認為其形式為真正，然該證明書之內容是否符合事實，該
    基金會並無從得知，故法院仍得審認其內容是否真實。
三、經查：本院依職權向國防部陸軍司令部人事軍務處查詢被繼
    承人丙○○軍籍資料，該資料內丙○○家屬欄所登載親屬僅
    有「父：彭遠培、母：彭石氏」，此有該處97年5月5日國陸
    人勤字第0970009240號函附軍籍資料影本1份在卷可稽，而
    聲請人乙○○係26年4月14日生，既為被繼承人丙○○來臺
    灣前所已知，倘若聲請人乙○○確為被繼承人丙○○唯一之
    兄弟姊妹，衡情被繼承人丙○○當無在上開軍籍資料家屬欄
    漏未記載之可能。故本件審核結果，核無聲請人乙○○為被
    繼承人丙○○親屬之記載資料可查，是聲請人乙○○自稱為
    被繼承人丙○○之妹及其所提出之大陸地區公證書所記載內
    容，顯與上開被繼承人丙○○之親屬資料內容不符，聲請人
    乙○○是否為丙○○在大陸地區之妹而得為繼承人，已有疑
    義。因此，聲請人乙○○所提出資料內容與前開國防部陸軍
    司令部人事軍務處函覆之丙○○親屬資料不符，無法確認聲
    請人為真正之繼承人。從而，本件聲請人聲明繼承，於法未
    合，應予駁回。
三、依非訟事件法第21條第1項前段，裁定如主文。
中    華    民    國    97    年    5    月     19    日
                  臺灣宜蘭地方法院家事法庭
                      法  官  蘇錦秀
以上正本與原本無異。
如不服本裁定，應於裁定送達後10日內向本院提出抗告狀（應附
繕本）。
中    華    民    國    97    年    5    月     20    日
                      書記官  邱淑秋


司法院資訊處製作；財團法人民間司法改革基金會備份。
